臺灣宜蘭地方法院交通事件裁定　　　　100年度交聲字第183號
原處分機關　交通部公路總局臺北區監理所宜蘭監理站
異　議　人　林士傑
即受處分人
上列異議人即受處分人因違反道路交通管理處罰條例案件，對於
交通部公路總局臺北區監理所宜蘭監理站於民國100年8月8日所
為之宜監字第裁43-ZBP059767號處分聲明異議，本院裁定如下：
    主  文
異議駁回。
    理  由
一、原處分意旨略以：異議人即受處分人林士傑所有車牌號碼72
    55-YR號自用小客車，於民國100年3月28日晚間9時50分許，
    行經國道一號高速公路楊梅收費站南向第8 車道（電子收費
    車道）時，未依規定扣繳通行費，經交通部臺灣區○道○○
    ○路局委託遠通電收股份有限公司通知受處分人於100年5月
    10日前補繳該次通行費，惟受處分人均未依限補繳，而有「
    汽車行駛於應繳費之公路，不依規定繳費」之違規行為，經
    內政部警政署國道公路警察局第六警察隊以公警局交字第ZB
    P059767 號製單舉發，原處分機關遂依道路交通管理處罰條
    例第27條第1項之規定，裁處異議人罰鍰新臺幣（下同）3,0
    00元（裁決書字號為宜監字第裁43-ZBP059767號）等語。
二、異議意旨略以：異議人於100年3月13日出國旅遊，車子放在
    家中給長輩使用，因父母不知ETC 如何使用，亦不知應如何
    儲值繳費，以致異議人回國後，收到多張ETC 未繳費之罰單
    ，但在這期間，異議人並不在國內，亦未收到補繳通行費之
    通知單，回國後業已補繳通行費，異議人並非故意不依規定
    繳納通行費，為此聲明異議，請求撤銷原處分云云。
三、按汽車行駛於應繳費之公路、橋樑、隧道或輪渡，不依規定
    繳費者，處汽車所有人或駕駛人3,000元以上6,000元以下罰
    鍰，並追繳欠費；汽車通行於應繳通行費之公路，經收費站
    不依規定繳費者，徵收機關應向其追繳通行費及加收追繳作
    業費用；有第1 項違規行為者，另由公路主管機關依道路交
    通管理處罰條例第27條規定處罰之，道路交通管理處罰條例
    第27條第1項、公路通行費徵收管理辦法第15條第1 項、第3
    項分別定有明文。次按車輛不依規定繳納通行費，營運單位
    之自動收費系統應將該用路人車輛之車種、牌照號碼、通行
    時間、地點、行駛方向等予以記錄並照相或錄影存記；營運
    單位應依交通部臺灣區○道○○○路局查明之車籍資料，製
    發「補繳通行費及作業處理費通知單」，追繳通行費並加收
    作業處理費用。但因系統因素致無法完成扣款交易者，不另
    收作業處理費；用路人應依「補繳通行費及作業處理費通知
    單」所列金額及繳費期限完成補繳，逾補繳期限截止日未繳
    納者，依法舉發，交通部臺灣區○道○○○路電子收費申裝
    及欠費追繳作業注意事項第13點第1項、第2項及第17點亦規
    定甚明。
四、本件異議人固不否認伊所有之車牌號碼7255-YR 號自用小客
    車，確有於100年3月28日晚間9時50 分許，行經國道一號高
    速公路楊梅收費站南向第8 車道（電子收費車道）時，未依
    規定扣繳通行費之事實，惟矢口否認有何故意不予繳納通行
    費之行為，並以前揭情詞置辯，經查：
(一)、異議人林士傑所有車牌號碼7255-YR號自用小客車，於100年
    3月28日晚間9時50分許，行經國道一號高速公路楊梅收費站
    南向第8車道（電子收費車道）時，確有因卡片餘額不足致
    未能扣款成功等情，業據異議人自承在卷，並有舉發照片 1
    張、異議人所提之補繳通行費收據及繳款明細表各1 件在卷
    可稽，自堪信為真實。
(二)、又異議人林士傑所有車牌號碼7255-YR號自用小客車行經上
    開ETC收費車道而未能扣繳通行費用成功後，交通部臺灣區
    ○道高速公路局亦委託遠通電收股份有限公司（下稱遠通公
    司）於100年4月21日寄出催繳通行費及作業處理費通知單，
    通知異議人應於100年5月10日前補繳上開通行費，而該通知
    單送達至異議人宜蘭縣羅東鎮○○路184號4樓住所時，因不
    獲會晤應受送達人本人或其同居人、受雇人、接收郵件人員
    ，郵政送達機關遂於100年4月26日將上開通知書寄存於送達
    地之郵政機關（即羅東郵局）等情，亦有交通部臺灣區○道
    ○○○路局委託遠通公司補繳通行費及作業處理費通知單、
    高速公路局委託遠通公司辦理電子收費業務送達證書在卷可
    參（見本院卷第39-42頁），從而，上開補繳通行費及作業
    處理費通知單，已於100年4月26日合法送達予異議人。至異
    議人辯稱「這段期間，異議人並不在國內，亦未收到補繳通
    行費之通知單」云云，然異議人既於100年6月1日回國後，
    旋向原處分機關提出申訴，並於不服交通部臺灣區○道○○
    ○路局楊梅收費站之函覆後，續提出異議，查其申訴書及異
    議狀均係載明以宜蘭縣羅東鎮○○路184號4樓為住所，則本
    件郵務送達機關對異議人上揭宜蘭縣羅東鎮○○路184號4樓
    之住所為送達，所為之送達程序即屬合法。況行政機關於送
    達行政文書時，為求行政事務處理之經濟及迅速之目的，本
    無義務查詢異議人是否仍在國內，實亦無法苛求行政機關為
    該查詢之行為。倘異議人有長期出國之必要，恐未能如期收
    受文書，自應事先委請他人代收文件，因而，異議人所持上
    揭伊不在國內致未能如期收受補繳通知單等個人事由，並不
    足以阻斷前揭補繳通行費及作業處理費通知單已經合法送達
    予異議人之效力，異議人自有遵期於100年5月10日之前，補
    繳上開通行費用之義務，則異議人遲未補繳，自有上開「汽
    車行駛於應繳費之公路，不依規定繳費」之違規行為，舉發
    機關所為之本案舉發行為，於法並無違誤。
(三)、異議人另辯稱「是父母使用7255-YR 號自用小客車時，不知
    ETC 如何使用、或如何儲值繳費，致未繳納通行費」云云，
    然此亦屬異議人之個人事由，未能使異議人「汽車行駛於應
    繳費之公路，不依規定繳費」之違規行為合法化。況現行高
    速公路通行費用之收取，除了ETC 電子收費外，尚採取人工
    收取通行票卷或現金之方式，如國人不知ETC 如何使用、或
    不知如何儲值繳費，自可另行選擇以通行票卷或現金繳費之
    方式以代之，是異議人前揭所辯，亦非可採。從而，異議人
    確有「汽車行駛於應繳費之公路，不依規定繳費」之違規事
    實，堪以認定，異議人以前揭情詞，否認有違規行為云云，
    均不足採。
五、綜上所述，原處分機關所為之本案裁決（宜監字第裁43-ZBP
    059767號），核與道路交通管理處罰條例第27條第1 項之規
    定相符，並無違法或不當之處，異議人以前揭情詞，提出異
    議，為無理由，應予駁回。
據上論斷，應依道路交通事件處理辦法第18條，裁定如主文。
中    華    民    國    100    年    12   月    30    日
                        交通法庭法  官  卓怡君
以上正本證明與原本無異。
如不服本裁定，得於收受裁定正本後5日內，向本院提出抗告狀
。
                                書記官  林怡君
中    華    民    國   101    年    1     月    2     日